【裁判字號】    97,交抗,1432
【裁判日期】    971216
【裁判案由】    聲明異議
【裁判全文】
臺灣高等法院臺中分院刑事裁定        97年度交抗字第1432號
抗  告  人
即受處分人    甲○○
送達代收人  施廷勳律師  彰化市○○路73號2樓
上列抗告人因違反道路交通管理處罰條例案件，不服臺灣彰化地
方法院中華民國97年10月30日裁定（97年度交聲字第1227號），
提起抗告，本院裁定如下：
    主  文
抗告駁回。
    理  由
一、抗告意旨略以：(一)本件抗告人甲○○所住之戶籍地址內尚有
    母親吳王火鉛居住於內，日常除偶有外出外，均留在家中，
    且屬有辨別事理能力之同居人，然郵政機關並未將係爭行政
    處分文書送交與伊，致抗告人無法收受，違反行政程序法第
    73條第1項之規定。(二)經抗告人向郵政機關查詢，其係按寄
    存送達之方式並將係爭文書寄存於「彰化大竹郵局」，惟送
    達人並未按規定將送達通知書黏貼於住居所之門首，亦為另
    置於其他適當位置，實不生寄存送達之效力。再者，原送達
    郵局係將係爭文書寄存於「彰化大竹郵局」，並非警察機關
    或自治機關，顯違反郵務機構送達訴訟文書實施辦法第13條
    規定，亦不生寄存送達之效力。爰依法提起抗告，請求撤銷
    原裁定云云。
二、按受處分人不服道路交通管理處罰條例第8條主管機關所為
    之處罰，得於接到裁決書之翌日起20日內，向管轄地方法院
    聲明異議；依道路交通管理處罰條例第87條規定向管轄法院
    聲明異議之期間，自裁決送達之翌日起算，並得依法扣除在
    途期間及聲請回復原狀；交通法庭認聲明異議不合法律上之
    程式或其異議權已喪失者，應以裁定駁回之，為道路交通管
    理處罰條例第87條第1項、道路交通案件處理辦法第12條、
    第18條前段所明定。又按處理違反道路交通管理事件，有關
    文書送達之程序，依行政程序法之規定；送達，於應受送達
    人之住居所、事務所或營業所為之；於應送達處所不獲會晤
    應受送達人時，得將文書付與有辨別事理能力之同居人、受
    僱人或應送達處所之接收郵件人員。應受送達人或其同居人
    、受僱人、接收郵件人員無正當理由拒絕收領文書時，得將
    文書留置於應送達處所，以為送達；又送達不能依前2條規
    定為之者，得將文書寄存送達地之地方自治或警察機關，並
    作送達通知書2份，1份黏貼於應受送達人住居所、事務所、
    營業所或其就業處所門首，另1份交由鄰居轉交或置於該送
    達處所信箱或其他適當位置，以為送達。前項情形，由郵政
    機關為送達者，得將文書寄存於送達地之郵政機關。寄存機
    關自收受寄存文書之日起，應保存3個月，違反道路交通管
    理事件統一裁罰基準及處理細則第5條，行政程序法第72條
    第1項前段、第73條第1項、第3項、第74條分別定有明文。
    又92年年2月7日修正之民事訴訟法第138條第2項規定「寄存
    送達，自寄存之日起，經10日內發生效力。」，然行政程序
    法第74條就寄存送達已自行規定，該條文中並無10日生效之
    規定，亦未準用民事訴訟法，故民事訴訟法關於寄存送達之
    規定，於行政程序自難適用（最高行政法院95年度裁字第26
    63號裁定意旨參照）。準此，舉發違反道路交通管理事件通
    知單送達時若依行政程序法第74條規定寄存送達者，於合法
    寄存送達時即發生送達效力，合先敘明。
三、經查，本件原處分機關交通部公路總局台中區監理所彰化監
    理站於97年3月31日製作彰監四字第裁00-000000000號裁決
    書後，委由郵政機關於同年4月16日送達至彰化縣彰化市○
    ○○路511巷169號即受處分人之戶籍地，因未會晤受處分人
    本人，亦無受領文書之同居人、受僱人或應送達處所之接收
    郵件人員，即於同日將該裁決書寄存在送達地之大竹郵局，
    並作送達通知書2份，1份黏貼於應受送達人住所門首，另1
    份置於該送達處所信箱或其他適當位置內，以為送達，此有
    交通部公路總局台中區監理所彰化監理站違反道路交通管理
    事件裁決書暨送達證書回證等各1份在卷可稽，是上開裁決
    書已於97年4月16日合法寄存送達，縱應受送達人實際上未
    領取郵件，惟並不影響原已發生之送達效力。詎受處分人竟
    遲至97年9月22日始具狀聲明異議，亦有聲明異議狀1份在卷
    足憑，顯已逾上揭20日之法定聲明異議期間，且無從補正，
    其異議權顯已喪失，是原裁定以受處分人之異議權已喪失為
    由，予以裁定駁回受處分人之聲明異議，經核於法並無違誤
    。抗告人抗告意旨仍執前詞指摘原裁定不當，並無理由，應
    予駁回。
四、據上論結，應依道路交通案件處理辦法第26條，刑事訴訟法
    第412條，裁定如主文。
中    華    民    國    97    年    12    月    16    日
            刑事刑十一庭  審判長法  官  陳  朱  貴
                                法  官  何  志  通
                                法  官  郭  同  奇
上列正本證明與原本無異。
不得抗告。
                                書記官  康  孝  慈
中    華    民    國    97    年    12    月    16    日


司法院資訊處製作；財團法人民間司法改革基金會備份。
